臺灣高等法院刑事判決
109年度上訴字第1610號
上  訴  人  
即  被  告  簡君伊

                    住○○市○○區○○路000號2樓        指定辯護人  本院公設辯護人李廣澤                        上列上訴人因違反毒品危害防制條例案件，不服臺灣新北地方法院108年度訴緝字第105號，中華民國109年3月6日第一審判決（起訴案號：臺灣新北地方檢察署107年度偵字第4620號），提起上訴，本院判決如下：
    主  文
原判決撤銷。
簡君伊共同販賣第二級毒品，未遂，累犯，處有期徒刑壹年拾月
。扣案如附表編號1所示之物沒收；編號2所示之物均沒收銷燬。
    事  實
一、簡君伊、李育璉（另經原審通緝中）均明知甲基安非他命係
    毒品危害防制條例第2條第2項第2款所列管之第二級毒品，
    依法不得持有及販賣，竟意圖營利，共同基於販賣第二級毒
    品甲基安非他命之犯意聯絡，推由簡君伊於民國107年1月25
    日前某日，利用電腦連結網際網路，以「宥」作為暱稱，登
    入通訊軟體微信「WeChat」（下稱微信），在「全台優質廠
    商」聊天群組內，張貼「精緻美味高級親民價位今年冬天不
    能沒有它呼呼你的讓你熱～呼呼各式各樣的火鍋料可單買販
    售也可店家冷凍宅配用你最快的速度舉小手私訊我」等隱含
    販售毒品意涵之訊息，藉以向不特定人伺機販售兜售毒品。
    於同年月25日晚間9時21分許起，與暱稱「回頭太難」（警
    員喬裝之毒品買家）以微信磋商甲基安非他命交易內容，雙
    方合意以新臺幣（下同）5,000元之價格交易甲基安非他命3
    公克，並相約在新北市蘆洲區徐匯中學附近見面，嗣於翌日
    （26日）凌晨0時53分許，簡君伊搭載李育璉抵達新北市○○
    區○○街000號（小北百貨）前，李育璉即步行至對面即仁愛
    街751號把風，並以簡君伊所有交付其使用之門號000000000
    0號行動電話1支（詳如附表編號1所示）透過微信暱稱「蘋
    果」帳號，傳送變更交易地點為上址小北百貨前之訊息予「
    回頭太難」，再由簡君伊持甲基安非他命3包（詳如附表編
    號2所示）至上開地點與「回頭太難」進行毒品買賣交易，
    旋為警表明身分當場逮捕，並扣得前開甲基安非他命3包及
    行動電話1支，而販賣未遂。　
二、案經新北市政府警察局新莊分局報告臺灣新北地方法院檢察
    署檢察官偵查起訴。
    理  由
壹、證據能力：
    本件認定事實所引用以下卷證資料，並無證據證明係公務員
    違背法定程序所取得；檢察官、辯護人就本院提示以下卷證
    之證據能力均同意作為證據，且迄言詞辯論終結前，均未聲
    明異議，又上訴人即被告簡君伊及其原審之辯護人就以下卷
    證於原審準備程序及審理時亦均不爭執其證據能力（見原審
    訴緝卷第19至21、62至66頁），依刑事訴訟法第159條至159
    條之5之規定，均認有證據能力。
貳、實體方面：
一、認定事實所憑之證據及理由：
    前揭事實，業據被告於偵查及原審審理中均自白不諱（見偵
    卷第9至17、99至103頁，原審訴緝卷第17至19、66至67頁）
    ，並經證人即共犯李育璉於警詢及偵查時（見偵卷第19至26
    、107至111頁）、證人即喬裝毒品買家之警員王明洲於原審
    時（見原審訴緝卷第60至61頁）證述明確，復有警員職務報
    告、自願受搜索同意書、新北市警察局新莊分局搜索扣押筆
    錄暨扣押物品目錄表、微信對話譯文、微信擷圖照片、查獲
    現場照片、扣案物品照片、被告之微信帳號資料擷圖照片、
    微信對話內容擷圖及照片、被告匯款翻拍照片、臺北榮民總
    醫院107年3月16日北榮毒鑑字第C0000000號毒品成分鑑定書
    等件可參（見偵卷第27、29、31至35、47至58、60至65、67
    至74、137、141頁），並有扣案如附表編號1、2所示之物可
    資佐證。衡以販賣第二級毒品甲基安非他命係政府嚴予查緝
    之違法行為，非可公然為之，不論是瓶裝或分裝袋所包之毒
    品，均可任意分裝或增減其份量，而每次買賣之價量，亦隨
    時隨雙方關係之深淺、當時之資力、需求程度及對行情之認
    知等因素，機動的調整，販賣者可依買受人需求按原包裝賣
    出或再分裝為小包出售，則無論以原包裝賣出或分裝後再行
    出賣之每包售價，均可因賺取價差而牟得利益，至為昭然。
    又甲基安非他命之價格非低、取得不易，且為政府嚴予查緝
    之犯罪，凡為販賣之不法勾當者，苟無利可圖，應無甘冒被
    查緝法辦重刑之危險而平白為無償轉讓毒品之可能，本案被
    告及李育璉均與暱稱「回頭太難」之警員王明洲素不相識，
    若非有利可圖，自無甘冒風險，與之相約進行毒品交易之可
    能。因認被告販賣甲基安非他命當具營利之意圖，應可認定
    。從而，堪認被告上開任意性之自白與事實相符，應可採為
    論罪科刑之依據。本件事證明確，被告犯行洵堪認定，應予
    依法論科。
二、論罪：
  ㈠核被告所為，係犯毒品危害防制條例第4條第6項、第2項之販
    賣第二級毒品未遂罪。被告因販賣而持有第二級毒品之低度
    行為，為其販賣第二級毒品未遂之高度行為吸收，不另論罪
    。
　㈡被告與同案被告李育璉就上開犯行，具有犯意聯絡及行為分
    擔，均為共同正犯。　　
　㈢被告前因公共危險案件，經臺灣基隆地方法院以104年度基交
    簡字第636號判處有期徒刑2月確定，於105年3月2日易科罰
    金執行完畢，有本院被告前案紀錄表可稽，其於受有期徒刑
    之執行完畢後，5年內故意再犯本案有期徒刑以上之罪，為
    累犯。復參酌司法院釋字第775號解釋意旨，被告先前犯罪
    縱與本案犯罪之罪質、型態、情節、動機、目的、手段、侵
    害法益及對社會危害程度不盡相同，時間亦有差異，惟其因
    先前犯罪執行完畢後，理應記取觸犯刑事不法行為當受有刑
    事處罰之教訓，恪遵國家法令，詎其猶未記取前案教訓，再
    犯本案犯罪，彰顯其具有特別惡性及對刑罰反應力薄弱之情
    狀，且累犯加重規定乃考量犯罪行為人之刑罰反應力薄弱，
    而兼有社會防衛效果，並不限於重覆同種犯罪行為者始該當
    之。本案經審酌被告前案行為與本案行為惡性之程度，認除
    法定本刑無期徒刑部分依法不得加重外，並無罪刑不相當之
    情事，應就其餘罪刑部分依刑法第47條第1項之規定，加重
    其刑。　　　
　㈣被告已著手於販賣第二級毒品犯行之實行而不遂，為未遂犯
    ，應依刑法第25條第2項規定，減輕其刑。　
　㈤被告所犯販賣第二級毒品未遂犯行，於偵查、原審審理時均
    自白犯罪，業如前述，合於毒品危害防制條例第17條第2項
    自白減刑之要件，應依前開規定，減輕其刑。
　㈥被告所犯前開販賣第二級毒品未遂罪有1種刑之加重事由及2
    種刑之減輕事由，爰依法先加後遞減之。
　㈦毒品危害防制條例第17條第1項規定為：「犯第4條至第8條、
    第10條或第11條之罪，供出毒品來源，因而查獲其他正犯或
    共犯者，減輕或免除其刑。」所謂「供出毒品來源，因而查
    獲者」，係指具體提供毒品來源之資訊，使調查或偵查犯罪
    之公務員知悉而對之發動調查或偵查，並據以破獲者而言，
    否則，即不得適用上開規定減輕或免除其刑。經查，被告於
    警詢時固供稱毒品係綽號「小雅」即林雪貞之人所提供，然
    經原審及本院先後函詢新北市政府警察局新莊分局及臺灣新
    北地方檢察署結果，並未因此而查獲其毒品上游來源或其他
    共犯，有新北市政府警察局新莊分局108年12月26日新北警
    莊刑字第1083710092號函、109年6月4日新北警莊刑字第109
    4031087號函（稿）、臺灣新北地方檢察署109年1月10日新
    北檢兆樂107偵4620字第1090002253號函及本院公務電話查
    詢紀錄表可憑（見原審訴緝卷第51、75頁，本院卷第103、1
    05頁），足認實施偵查犯罪之公務員，並未因被告之供述而
    查獲有何犯罪或毒品來源，自與上開規定所稱「因而查獲」
    之要件不符，故本件無從適用毒品危害防制條例第17條第1
    項規定予以減刑，併予敘明。　　　　
三、撤銷改判之理由：
    原審以被告罪證明確，予以論罪科刑，固非無見。惟查：㈠
    司法院釋字第775號解釋，就刑法第47條第1項累犯規定並不
    生違反憲法一行為不二罰原則之問題。至於該解釋文及理由
    所指，構成累犯，不分情節，一律加重最低本刑，於不符合
    刑法第59條所定要件之情形下，致生行為人所受之刑罰超過
    其所應負擔罪責之個案，不符罪刑相當原則、比例原則部分
    ，經核被告於前案徒刑易科罰金執行完畢後，仍不知警惕，
    復犯本案之罪，顯示其有特別惡性，且所犯前罪宣告之徒刑
    ，並無成效，而就刑罰之反應力薄弱，此與其前所犯是否相
    同類型罪名、罪質、型態、情節、動機、目的、手段或侵害
    法益無涉，是除法定本刑無期徒刑部分依法不得加重外，原
    審疏未審酌前情，以被告前案犯罪之罪質、型態、情節、動
    機、目的、手段與本案犯罪有異，認無累犯規定之適用，即
    有未洽。㈡同案被告李育璉以被告所有交付其使用之門號000
    0000000號行動電話1支，透過微信暱稱「蘋果」帳號，傳送
    變更交易地點為小北百貨前之訊息予喬裝毒品買家之警員，
    供作本案販賣毒品聯繫所用，原審判決事實未說明上開行動
    電話與本案關聯，逕以上開行動電話為被告用來與喬裝毒品
    買家之警員聯繫所用供以犯罪之物為由諭知沒收，亦有未洽
    。被告上訴主張本案可能有毒品危害防制條例第17條第1項
    之適用云云，已經本院函詢並說明如前，因認其上訴為無理
    由。再原審判決既有前揭可議，即屬無可維持，此並涉及被
    告上訴所指原審量刑之基礎，應由本院予以撤銷改判。　　
四、科刑：
    爰審酌被告明知毒品甲基安非他命極易成癮，影響他人身心
    健康及社會治安至鉅，竟為貪圖利益而販賣，助長毒品氾濫
    ，違反國家禁令，行為可議，惟念及其犯後坦承犯行、兼衡
    其動機、目的、手段、素行，遭查獲持有第二級毒品之數量
    不多，尚未實際取得利益即遭查獲而不遂所生危害，暨其自
    述之智識程度、家庭、工作、經濟及生活狀況（見偵卷第9
    頁，原審訴緝卷第69頁）等一切情狀，認以量處如主文第二
    項所示有期徒刑1年10月為適當。　　　
五、沒收部分之說明：   
  ㈠扣案如附表編號1所示之行動電話1支（含門號SIM卡1枚），
    係被告所有與同案被告李育璉共同用於本案販賣第二級毒品
    聯繫使用，業據其2人供承在卷（見偵卷第11至15、21至22
    頁），應依毒品危害防制條例第19條第1項規定，併予宣告
    沒收。
　㈡扣案如附表編號2所示之第二級毒品甲基安非他命3包，除鑑
    驗用罄部分外，均應依毒品危害防制條例第18條第1項前段
    規定宣告沒收銷燬。又盛裝前開第二級毒品之各包裝袋，仍
    會殘留微量毒品而無法完全析離，是就該等包裝袋應整體視
    為毒品，均併予宣告沒收銷燬。
　㈢警員因偵查犯罪佯裝買家所交付之5,000元，既不具購買毒品
    真意，亦非被告犯罪所得，且未扣案，故不予宣告沒收。
六、被告經合法傳喚，無正當理由不到庭，爰不待其陳述，逕行
    判決。　　
據上論斷，應依刑事訴訟法第369條第1項前段、第364條、第371
條、第299條第1項前段，毒品危害防制條例第4條第2項、第6項
、第17條第2項、第18條第1項前段、第19條第1項，刑法第11條
、第28條、第47條第1項、第25條第2項，判決如主文。
本案經檢察官滕治平到庭執行職務。
中　　華　　民　　國　　109 　年　　7 　　月　　14　　日
　              　刑事第六庭    審判長法　官  劉方慈
                                      法　官  許曉微
                                      法　官  林家賢
以上正本證明與原本無異。
如不服本判決，應於收受送達後20日內向本院提出上訴書狀，其
未敘述上訴之理由者並得於提起上訴後20日內向本院補提理由書
（均須按他造當事人之人數附繕本）「切勿逕送上級法院」。
                                      書記官  謝文傑
中　　華　　民　　國　　109 　年　　7 　　月　　14　　日
附表：
編號 扣案物品名稱及數量 鑑定結果 沒收或沒收銷燬物品 1 門號0000000000號行動電話1支（含SIM卡1枚，IMEI號碼：000000000000000）  門號0000000000號行動電話1支（含SIM卡1枚，IMEI號碼：000000000000000） 2 白色或透明晶體1包（檢驗前淨重0.6318公克）、白色晶體2包（檢驗前總淨重2.4408公克） 均含有第二級毒品甲基安非他命成分 含左開第二級毒品成分之甲基安非他命1包（驗餘淨重0.6290公克，含包裝袋1只）及甲基安非他命2包（驗餘總淨重2.4388公克，含包裝袋2只） 
　　　　　　　　
附錄本案論罪科刑法條全文：
毒品危害防制條例第4條：
製造、運輸、販賣第一級毒品者，處死刑或無期徒刑；處無期徒
刑者，得併科新臺幣2千萬元以下罰金。
製造、運輸、販賣第二級毒品者，處無期徒刑或7年以上有期徒
刑，得併科新臺幣1千萬元以下罰金。
製造、運輸、販賣第三級毒品者，處7年以上有期徒刑，得併科
新臺幣7百萬元以下罰金。
製造、運輸、販賣第四級毒品者，處5年以上12年以下有期徒刑
，得併科新臺幣3百萬元以下罰金。
製造、運輸、販賣專供製造或施用毒品之器具者，處1年以上7 
年以下有期徒刑，得併科新臺幣1百萬元以下罰金。
前五項之未遂犯罰之。